---
title: "Quarto & Q markdown Notations"
subtitle: "My Best Practices"
author: "watanabe3tipapa"
date: last-modified
description: |
  Best practices for YAML configuration and qmarkdown front matter.
  Review markdown notation as well.
lang: jp
toc: true
number-sections: true
highlight-style: github
code-fold: show
execute:
  echo: false
  warning: false
format:
  html:
    css: custom-styles.css
  pdf:
    documentclass: article
    papersize: a4
---

# Quarto & Q markdown Notations

## Quarto入門（初学者向け・簡潔ガイド）

**前提**: QuartoはR、Python、Juliaなどでドキュメントやレポート、プレゼンを作るためのツールです。ここでは基本的なワークフローを例で示します（RまたはPythonどちらでも同様に使えます）。

### 1. インストール
- Quarto本体（クロスプラットフォーム）をインストール:
  - Windows/Mac/Linux: https://quarto.org/download/ からインストーラを落として実行
- エディタ: VS Code または RStudio（Rユーザ向け）
- （R 使用時）必要なら pandoc は Quartoに同梱済み。Rパッケージは不要だが、RMarkdownから移行する場合は quarto Rパッケージを入れると便利:
  ```r
  install.packages("quarto")
  ```

### 2. プロジェクトの作成（コマンドライン）
1. 新しいフォルダを作る:
   ```bash
   mkdir my-quarto-project
   cd my-quarto-project
   ```
2. Quartoドキュメントを作成:
   ```bash
   quarto create-project .
   quarto create hello.qmd
   ```
   または単一ファイルだけ作る:
   ```bash
   quarto create hello.qmd --type doc
   ```

### 3. .qmd ファイルの基本構造
- YAMLヘッダ（メタ情報） + マークダウン + コードチャンク

例: hello.qmd
```markdown
---
title: "はじめての Quarto"
format: html
---

# セクション1

普通のMarkdown本文。

```{r}
# Rコードチャンクの例
x <- rnorm(100)
mean(x)
```

```{python}
# Pythonコードチャンクの例
import numpy as np
np.mean(np.random.randn(100))
```
```

- コードチャンクは ```{r} または ```{python} のように言語を指定。

### 4. レンダリング（出力生成）
- コマンドラインで:
  ```bash
  quarto render hello.qmd
  ```
  これで hello.html（指定がhtmlなら）が生成される。
- VS Code / RStudioなら「Render」ボタンで同様。

### 5. 出力形式の変更（HTML, PDF, Word, RevealJS）
- YAMLで指定:
```yaml
format:
  html: default
  pdf: default
  docx: default
```
- プレゼン (Reveal.js):
```yaml
format: revealjs
```

PDF出力はLaTeX環境（TeX Liveなど）が必要になる場合あり。

### 6. データとコード分離（再現可能レポートの例）
- データ読込はコードチャンク内で行う。コードの結果（図表）を自動で埋め込める。
- キャッシュや結果制御:
```markdown
```{r}
#| cache: true
#| echo: false
plot(x)
```
```

### 7. テンプレートとプロジェクト設定
- _quarto.yml をプロジェクトルートに置くとプロジェクト共通設定が可能。
例:
```yaml
project:
  type: website
website:
  title: "My Site"
format:
  html:
    theme: cosmo
```

### 8. よく使うオプションのメモ
- echo: コード表示の有無（true/false）
- eval: 実行するか（true/false）
- cache: 実行結果をキャッシュして高速化
- fig-cap: 図のキャプション

例:
```markdown
```{r}
#| echo: true
#| eval: true
#| fig-cap: "ヒストグラム"
hist(x)
```
```

### 9. デバッグのコツ
- エラーメッセージはまずコードチャンク単体で実行して原因を特定。
- YAMLはインデントやコロンに注意。YAMLエラーはレンダリング失敗の主因。
- 依存ライブラリは事前にインストール（R: install.packages, Python: pip/conda）。

### 10. 参考コマンド一覧（速習）
- レンダー: quarto render file.qmd
- プロジェクト作成: quarto create-project myproj
- サイトプレビュー（ライブサーバー）:
  ```bash
  quarto preview
  ```
- テンプレート一覧: quarto templates

---

------------------------------------------------------------------------

## Q markdown Notation

**UC**

> This page will be updated as needed.

------------------------------------------------------------------------

===
